【裁判字號】    99,監宣,328
【裁判日期】    991025
【裁判案由】    監護宣告
【裁判全文】
臺灣臺中地方法院民事裁定             99年度監宣字第328號
聲  請  人  何財貴
相  對  人  何黃今雲
上列聲請人聲請監護宣告事件，本院裁定如下：
    主    文
宣告何黃今雲（國民身分證統一編號：Ｚ000000000號
）為受監護宣告之人。
選定何財貴、何財德、何美苓共同擔任受監護宣告之人之監護人
。
指定何建謙為會同開具財產清冊之人。
聲請費用由受監護宣告之人負擔。
    理    由
一、聲請意旨略以：聲請人何財貴（男、民國○○年○○月○○日生、
    國民身分證統一編號：Ｚ000000000號）為相對人何黃今雲（
    女、18年10月23日生、國民身分證統一編號：Ｚ000000000號
    ）之長子，相對人於90年間即因有妄想、怪異行為等症狀，
    經醫生診斷宜似妄想症，雖屢經延醫診治均不見起色，並因
    相對人生理狀況持續退化中，對外界事物之認知、理解判斷
    能力已成嚴重障礙，日常生活事務均需他人協助方能避免其
    權益之損失，已無管理自己財產之能力，爰聲請對其為監護
    之宣告等語。
二、按對於因精神障礙或其他心智缺陷，致不能為意思表示或受
    意思表示，或不能辨識其意思表示之效果者，法院得因本人
    、配偶、四親等內之親屬、最近1 年有同居事實之其他親屬
    、檢察官、主管機關或社會福利機構之聲請，為監護之宣告
    。受監護宣告之人應置監護人。法院為監護之宣告時，應依
    職權就配偶、四親等內之親屬、最近1 年有同居事實之其他
    親屬、主管機關、社會福利機構或其他適當之人選定1 人或
    數人為監護人，並同時指定會同開具財產清冊之人。法院選
    定監護人時，應依受監護宣告之人之最佳利益，優先考量受
    監護宣告之人之意見，審酌一切情狀，並注意下列事項：(一)
    受監護宣告之人之身心狀態與生活及財產狀況。(二)受監護宣
    告之人與其配偶、子女或其他共同生活之人間之情感狀況。
    (三)監護人之職業、經歷、意見及其與受監護宣告之人之利害
    關係。(四)法人為監護人時，其事業之種類與內容，法人及其
    代表人與受監護宣告之人之利害關係，民法第14條第1 項、
    第1110條、第1111條第1項、第1111條之1亦定有明文。
三、經查：
  (一)聲請人主張其為相對人之長子，相對人有上開事由須為監護
    宣告之事實，業據提出行政院國軍退除役官兵輔導委員會臺
    中榮民總醫院診斷證明書（影本）1份、戶籍謄本（正本）2
    份為證。是聲請人既為相對人四親等內之親屬，依法自得聲
    請對相對人為監護之宣告。本院於鑑定人即澄清綜合醫院劉
    金明醫師前訊問相對人年籍資料等問題，其對於生日、現住
    地、身處何處、聲請人之姓名、會同開具財產清冊人與其關
    係等問題，均無法完整或正確陳述。嗣經鑑定醫師再為進一
    步之診斷，其鑑定結果為：相對人為一位妄想症及腦梗塞後
    有認知功能缺損之之患者，達到重度障礙；相對人受腦神經
    退化之影響，除進食可自行為之外，其餘更衣、如廁及沐浴
    等一般日常生活完全需他人協助完成，行動困難（恥骨裂傷
    ），其他身邊事務處理已完全無法獨立執行，須要家人或他
    人之協助；目前生活上、經濟上由家人協助管理照顧，相對
    人之社會職業功能有重度障礙，在認知功能方面，其判斷力
    、現實感及思考能力亦有嚴重影響，以致於無法合理且適當
    的處理自身任何事務，需他人協助方能避免其權益之損失；
    受鑑定人有精神上之障礙（重度、妄想症及腦梗塞後有認知
    功能缺損），基於精神疾病有「重度障礙」之原因，不能
    管理處分自己的財產，有達「不能為意思表示或受意思表示
    」之情形；基於病程為長期問題（多年前開始出現腦神經
    退化症狀）之原因，不易回復至正常智能狀態；目前相對人
    之精神狀態屬於重度障礙，已達監護宣告之程度等情，有澄
    清綜合醫院99年10月17日澄高字第990433號函及所附成年監
    護鑑定書在卷可稽。本院審酌上開勘驗結果及醫師所為之鑑
    定意見，認相對人因精神障礙，致不能為意思表示或受意思
    表示，亦不能辨識其意思表示效果，故聲請人聲請對相對人
    為監護之宣告，為有理由，應予准許。
  (二)相對人之配偶已歿，聲請人何財貴為相對人之長子，關係人
    何財德（男、56年6月19日生、國民身分證統一編號：Ｚ0000
    00000號）、何美苓（女、49年7月15日生、國民身分證統一
    編號：Ｚ000000000號）分別係相對人之五男、次女；又關係
    人即相對人之子何財位、何財銘、女兒何美慧均同意由聲請
    人及關係人何財德、何美苓共同擔任監護人，並立有協議書
    1紙，且聲請人及關係人何財德、何美苓亦同意共同擔任監
    護人，有戶籍謄本、開會通知書、會議紀錄、協議書、同意
    在卷可憑；而聲請人、關係人何財德、何美苓亦均同意擔任
    相對人之監護人乙節，亦有前揭同意書在卷可參。茲本院參
    酌前揭各節，認由聲請人及關係人何財德、何美苓共同擔任
    監護人，最能符合受監護宣告之人之最佳利益，爰選定聲請
    人及關係人何財德、何美苓為相對人之監護人。
  (三)另何建謙（男、66年8月12日生、國民身分證統一編號：Ｚ00
    0000000 號）為相對人之孫、聲請人之子，且同意任會同開
    具財產清冊之人，亦據其於本院99年9 月15日訊問時陳明在
    卷，且有其出具之同意書1 份在卷可佐，爰指定何建謙為會
    同開具財產清冊之人。
  (四)末按民法第1113條準用同法第1099條、第1109條之規定，監
    護開始時，監護人對於受監護人之財產，應依規定會同法院
    指定會同開具財產清冊之人，於2 個月內開具財產清冊，並
    陳報法院；監護人於執行監護職務時，因故意或過失，致生
    損害於受監護人者，應負賠償之責。準此，監護人何財貴、
    何財德、何美苓於本裁定確定後，應會同如主文第3 項所示
    之法院指定人之何建謙，於2 個月內開具財產清冊，並陳報
    法院，併此敘明。
四、依民事訴訟法第608條第1項，裁定如主文。
中    華    民    國    99    年    10    月    25    日
                    家事法庭    法  官  郭妙俐
正本係照原本作成。
如不服本裁定關於選定監護人及指定會同開具財產清冊之人等部
分，應於送達後10日內向本院提出抗告狀，並繳納抗告費新臺幣
1,000元；其餘關於宣告監護之部分，不得抗告。
中    華    民    國    99    年    10    月    25    日
                                書記官  魏宏銘

司法院資訊處製作；財團法人民間司法改革基金會備份。
